臺灣高等法院刑事裁定
110年度毒抗字第1070號
抗  告  人  
即  被  告  白雲程



上列抗告人因被告違反毒品危害防制條例案件，不服臺灣桃園地
方法院中華民國110年6月22日裁定（110年度毒聲字第1171號）
，提起抗告，本院裁定如下：
    主  文
抗告駁回。                                             
    理  由
一、原裁定意旨略以：抗告人即被告白雲程於民國110年3月5日
    下午3時許，在桃園市○○區○○路00○0號住處，以將海洛因及
    甲基安非他命置於玻璃球燒烤吸食煙霧方式，同時施用第一
    級毒品海洛因及第二級毒品甲基安非他命各1次，嗣於110年
    3月6日晚間6時許，為警在臺北市○○區○○○路○段00號前查獲
    ，且徵得其同意採驗尿液而悉上情，是被告犯施用第一級、
    第二級毒品之犯行，爰依毒品危害防制條例第20條第1項、
    第3項及觀察勒戒處分執行條例第3條第1項之規定，裁定將
    被告送勒戒處所施以觀察、勒戒等語。
二、抗告意旨略以：伊所犯臺灣桃園地方法院109年審訴字1111
    號案件，於109年8月10日經判刑有期徒刑8月，本案於新法
    案施行後所判，伊於3年內無觀察勒戒，應適用新法，上開
    所判之8月有期徒刑應與撤銷，伊於110年5月18日遞異議狀
    與臺灣桃園地方法院，現已轉呈臺灣桃園地方檢察署辦理，
    原審及臺灣桃園地檢署未查察即對伊發布通緝，伊通緝到案
    遭警逮捕，又被強行採尿，對此提出抗告，伊現執行8月有
    期徒刑已近4個月，試問如何處理云云。
三、按施用第一、二級毒品為犯罪行為，毒品危害防制條例第10
    條設有處罰規定，故施用第一、二級毒品者，本應科以刑罰
    。惟基於刑事政策，對合於一定條件之施用者，依同法第20
    、24條等規定，係採「觀察、勒戒或強制戒治」與「附命完
    成戒癮治療緩起訴處分」等雙軌治療模式。而於109年7月15
    日修正施行之毒品危害防制條例第20條第3項及第23條第2項
    ，雖僅將原條文之再犯期間由「5年」改為「3年」，惟鑑於
    將施用毒品者監禁於監獄內，僅能短期間防止其接觸毒品，
    因慣用毒品產生之「心癮」根本無法根除，並慮及毒品危害
    防制條例施行多年累積之戒毒經驗及實效，暨逐步擴充之醫
    療、戒癮機構、專業人力、社區支援系統等資源，尤以本次
    毒品危害防制條例第24條修正，擴大檢察官對施用毒品者附
    條件緩起訴處分之範圍，使其能視個案具體情形給予適當多
    元社區處遇。是本次修正後對於施用毒品者之思維，自應與
    時俱進，擺脫以往側重於「犯人」身分之處罰，著重其為「
    病患」之特質，並以「治療」疾病為出發點，重新評價前揭
    所謂「3年後再犯」之意義。因此，上述所謂「3年後再犯」
    ，只要本次再犯（不論修正施行前、後）距最近1次觀察、
    勒戒或強制戒治執行完畢釋放，已逾3年者，即該當之，不
    因其間有無犯第10條之罪經起訴、判刑或執行而受影響，應
    由檢察官循上開雙軌治療模式，為合義務之裁量處置（最高
    法院109年度台上大字第3826號裁定、109年度台上字第3826
    號刑事判決意旨參照）。
四、經查：
　  ㈠被告於前揭時、地施用第一級毒品海洛因、第二級毒品甲
      基安非他命等事實，業據被告於警詢及偵查時坦承不諱，
      且員警徵其同意後採集尿液送驗，結果呈嗎啡、甲基安非
      他命陽性反應，有勘察採證同意書、臺北市政府警察局偵
      辦毒品案件尿液檢體委驗單、台灣尖端先進生技醫藥股份
      有限公司110年3月23日濫用藥物檢驗報告等附卷可稽，上
      開檢驗係以氣相/液相層析質譜儀分析法為確認，出現偽
      陽性反應之機率極低，該檢驗結果當為真實可信，是被告
      有施用第一級毒品及第二級毒品之行為，至為明確。又被
      告於89年間，因施用毒品案件，經法院裁定送觀察、勒戒
      後，認有繼續施用之傾向，經法院裁定送強制戒治，於90
      年4月19日停止處分出所，嗣經撤銷停止戒治再令入戒治
      處所強制戒治，於92年6月20日期滿釋放出所，並由檢察
      官為不起訴處分確定，於96年間，因施用毒品案件經緩起
      訴處分，但其後經撤銷該處分，其後即因多次施用毒品案
      件經判刑確定，而未再受有觀察勒戒、強制戒治或附命戒
      癮治療之緩起訴處分等情，有本院被告前案紀錄表可按。
      是被告本次施用毒品行為，與前次觀察勒戒或強制戒治等
      程序執行完畢，顯已逾3年以上，則原審依檢察官之聲請
      ，據以裁定觀察、勒戒，按上說明，並無違誤。
　  ㈡被告以前詞主張本件係非法採集尿液云云。然被告係因違
      反毒品危害防制條例案件遭通緝為員警查獲，是被告為依
      法受逮捕之人。依卷附警詢筆錄所載，被告於警詢時即向
      警坦承有上開施用毒品之行為。是以被告之前案紀錄以及
      坦承有施用毒品行為等客觀事實，員警本即有相當理由可
      認採集被告之尿液送驗，是可以佐證被告有無施用毒品之
      犯罪事證，則依刑事訴訟法第205條之2之規定，員警本即
      得違反被告意思採集其尿液。何況依被告警詢筆錄所載，
      被告於警詢時即同意員警採集其尿液送驗，並於卷附之勘
      察採證同意書簽名、捺印，甚至其後移送臺灣桃園地方檢
      察署，由檢察事務官進行詢問，此時偵查主體已經不同，
      環境也有所更易，已非在員警逮捕後之強制力狀態下，檢
      察事務官就警局採驗尿液程序有無意見乙節詢問時，被告
      仍回答沒有意見等語，此更足以佐證被告當時係出於一己
      之意願採取尿液。是被告以前詞空言指謫本件採集尿液不
      合法云云，並不足採。至於被告指謫其另案所犯施用毒品
      案件之判決違法云云，核與本件觀察勒戒之判斷審酌事由
      並無關連。是被告以前詞指謫原裁定不當，並無理由，本
      件抗告，應予駁回。
據上論斷，應依刑事訴訟法第412條，裁定如主文。
中　　華　　民　　國　　110 　年　　7 　　月　　30　　日
                  刑事第十四庭  審判長法　官 黃斯偉
　　　　　　　　　                    法　官 黎惠萍
　　　　　　　　　　　　　　　　　　　法　官 許泰誠
以上正本證明與原本無異。
不得再抗告。
                                      書記官 朱子勻
中　　華　　民　　國　　110 　年　　7 　　月　　30　　日